臺灣高等法院臺中分院刑事判決　　　　　　　　　　九十年度上訴字第二八二號
　　上　訴　人　臺灣彰化地方法院檢察署檢察官
　　被　　　告　隆基營造有限公司
　　兼代表人　　乙○○
　　右　一　人
　　選任辯護人　賴思達
　　　　　　　　陳鴻謀
　　被　　　告　丙○○
右上訴人因被告違反廢棄物清理法案件，不服臺灣彰化地方法院九十年度訴字第九八
一號中華民國九十年八月二十九日第一審判決（起訴案號：臺灣彰化地方法院檢察署
九十年度偵字第二三一七、三八三四號），提起上訴，本院判決如左：
      主  文
原判決撤銷。
隆基營造有限公司之負責人、受僱人因執行業務未依廢棄物清理法第四十一條第一項
規定申請核發廢棄物清除、處理機構許可文件，從事廢棄物清除、處理，科罰金新臺
幣金拾玖萬伍仟元。
乙○○共同法人之負責人因執行業務未依廢棄物清理法第四十一條第一項之規定申請
核發廢棄物清除、處理機構許可文件，從事廢棄物清除、處理，處有期徒刑壹年肆月
，併科罰金新臺幣拾玖萬伍仟元，罰金如易服勞役，以罰金總額與陸個月之日數比例
折算。緩刑伍年。
丙○○共同法人之受僱人因執行業務未依廢棄物清理法第四十一條第一項規定申請核
發廢棄物清除、處理機構許可文件，從事廢棄物清除、處理，處有期徒刑壹年貳月，
併科罰金新臺幣拾萬貳仟元，罰金如易服勞役，以新臺幣玖佰元（即銀元參佰元）折
算壹日。緩刑伍年。
      事  實
一、乙○○為設於台中縣清水鎮○○里○○路二十號隆基營造有限公司（下稱隆基營
    造公司）之負責人。其明知事業廢棄物之清除、處理，應依廢棄物清理法第四十
    一條第一項之規定向主管機關申請核發公民營廢棄物清除處理機購許可文件後，
    始得為之，而隆基營造公司迄今尚未依廢棄物清理法第四十一條第一項之規定，
    向主管機關申請核發廢棄物清除、處理機構許可文件。緣隆基營造公司於民國八
    十九年十二月三日投標取得臺灣鐵路管理局台中工務段轄區內舊材料庫及辦公房
舍拆除工程，乙○○執行上述業務，為順利完成該工程，竟於九十年三月二十四
    日僱用具有共同犯意聯絡之丙○○，並指示丙○○將隆基營造公司向台灣鐵路管
    理局承包之台中工務段轄區內（彰化區）舊材料庫及辦公廠房拆除工程所拆除產
    生之事業廢棄物，從彰化火車站附近以大卡車運往彰化縣彰化市○○路三○一巷
    七十五號前棄置，約載運三、四台量之事業廢棄物，丙○○並在該處以隆基營造
    公司所有之挖土機，將上述成堆之廢棄物鏟平，而從事廢棄物清除、處理之工作
    。嗣於當日下午二時三十分許，為警當場查獲。
二、案經彰化縣警察局彰化分局報請臺灣彰化地方法院檢察署檢察官偵查起訴。
      理  由
一、右揭事實，業據被告乙○○、丙○○二人坦承不諱（見彰化縣警察局彰化分局刑
    案偵查卷宗第一至六頁，偵查卷第九頁、第十六頁，原審卷第十六、十七頁，本
    院卷第二十四、二十五頁），核與證人即臺灣鐵路局台中工務段副領班甲○○於
    警訊時證述之情節符（見前述彰化分局刑案偵查卷宗第七頁），並有稽查紀錄一
    紙及照片四張在卷可考（見前述彰化分局刑案偵查卷宗第十二、十四、十五頁）
    ，本件事證明確，被告乙○○、丙○○二人之犯行，洵堪認定。
二、按廢棄物清理法已於九十年十月二十四日修正公布，並於同月二十六日生效施行
    ，行為人未依規定向主管機關申請核發公民營廢棄物清除處理機構許可文件，即
    從事廢棄物之清除、處理，依修正前廢棄物清理法第二十二條第二項第四款之規
    定，係處「一年以上五年以下有期徒刑，得併科一百萬元以下罰金」，新法則改
    列為第四十六條第一項第四款，規定為處「一年以上五年以下有期徒，得併科新
    台幣三百萬元以下罰金」，刑度相同，僅文字略為修正，是經比較新舊法之結果
    ，舊法並未較有利於被告，依刑法第二條第一項前段，本件自應適用裁判時之新
    法，合先敘明。次按本法所稱之廢棄物，除有害事業廢棄物外分為二種，一為「
    一般廢棄物」，一為「一般事業廢棄物」，而「一般事業廢棄物」係指由事業所
    產生有害廢棄物以外之廢棄物，修正後廢棄物清理法第二條第一項第二款第二目
    定有明文。本件被告等所處理、清除者，係自「舊材料庫及辦公房舍」拆除後之
    磚塊及木板等物，並無有毒廢棄物等情，業據證人甲○○於本院調查中證述屬實
    （見本院卷第二十三頁），並有上述現場照片在卷可考。是被告乙○○、丙○○
    未依規定領有廢棄物清除、處理許可文件，從事廢棄物清除、處理，核渠等所為
    ，均係違反修正生效後廢棄物清理法第四十一條第一項規定，應依修正生效後同
    法第四十六第一項第四款之規定處斷；被告隆基營造公司應依同法第四十七條規
    定予以論處。被告乙○○、丙○○二人間，對於上開犯行有犯意聯絡及行為分擔
    ，為共同正犯。被告乙○○、丙○○共同載用廢棄物之次數，雖有三、四次，然
    係基於清除、處理廢棄物之單一犯意下所為，應屬接續犯，僅論以一罪。原審以
    被告罪證明確，予以論罪科刑，固非無見。惟原審漏未及比較新舊法之規定，而
    適用修正前之法律，則有未洽。公訴人上訴意旨以「上述挖土機係被告乙○○所
    有，且供犯廢棄物清理法所用之物，原審疏未宣告沒收」為由，指摘原判決不當
    ，雖無理由（詳如後述），惟原判決既有上述可議之處，即屬無可維持，自應由
    本院予以撤銷改判。爰審酌被告乙○○、丙○○之素行、犯罪之動機、手段、智
    識程度及犯罪後已將廢棄物依法清除，回復現場之原狀（見本院卷第四十六頁所
    附之相片）暨對於環境衛生所產生之危害等一切情狀，各量處如主文所示之刑，
    並諭知被告乙○○、丙○○所處罰金部分易服勞役之折算標準。又被告乙○○未
    受有期徒刑以上刑之宣告；被告丙○○於七十七年間固曾因賭博罪，經臺灣彰化
    地方法院判處有期徒刑二月，嗣減為一月，七十七年七月十二日執行完畢，被告
    丙○○受有期徒刑執行完畢，五年以內未受有期徒刑以上刑之宣告，有臺灣彰化
    地方法院檢察署刑案資料查註紀錄表及臺灣高等法院被告全國前案紀錄表附卷可
    憑，渠等二人經此教訓，當知警惕，而無再犯之虞，本院因認所宣告之刑，以暫
    不執行為適當，爰均宣告緩刑三年，以啟自新。
三、公訴意旨另認被告等上述所為，亦涉犯修正前廢棄物清理法第二十二條第二項第
    二款之罪嫌（即事業機構未依本法規定之方式貯存、清除、處理或再利用廢棄物
    ，致污染環境）一節。經查，被告等所棄置之事業廢棄物非屬溶出毒性事業廢棄
    物，已詳如前述，且又查無其他積極之證據足以證明現場之廢棄物有污染環境，
    從而被告等此部分之犯行即不能證明，惟公訴意旨認與前開有罪部分具有想像競
    合之裁判上一罪之關係，爰不另為無罪之諭知。
四、按供犯罪所用之物，且屬犯人所有者，刑法第三十八條第三項係規定「得」沒收
    ，而非「應」沒收，故法院是否宣告沒收，本有自由裁量之權，即必於綜合一切
    情況，認確有沒收之必要，始予宣告沒收；又按修正後廢棄物清理法第四十七條
    係屬兩罰之規定，實際上為犯罪行為者為法人之負責人被告乙○○及受僱人被告
    丙○○，並非認為係法人犯罪，故對於供犯罪所用之物得以沒收之規定，並不適
    用於法人。查該挖土機係被告隆基營造公司所有，此有被告乙○○提出之讓渡書
    一份附卷可憑（見本院卷第六十三頁），是依首揭之說明，原審未予宣告沒收挖
    土機一台，核無違誤，公訴人以此為由指摘原判決不當，應無理由。附此敘明。
據上論結，應依刑事訴訟法第三百六十九條第一項前段、第三百六十四條、第二百九
十九條第一項前段，修正後廢棄物清理法第四十六條第一項第四款、第四十七條，刑
法第十一條前段、第二條第一項前段，第二十八條、第四十二條第二項、第三項、第
七十四條第一款、第二款，罰金罰鍰提高標準條例第二條，判決如主文。
本案經檢察官丁○○到庭執行職務。
中      華      民      國      九十一   年      一       月     三     日
                                    臺灣高等法院臺中分院刑事第十庭
                                          審判長法  官  林  照  明
            法  官  盧  江  陽
                                                法  官  蔡  名  曜
右正本證明與原本無異。
如不服本判決應於收受送達後十日內向本院提出上訴書狀，其未敘述上訴之理由者並
得於提起上訴後十日內向本院補提理由書（均須按他造當事人之人數附繕本）。
                                                書記官  許  哲  禎
中      華      民      國      九十一   年      一       月     三     日
修正後廢棄物清理法第四十六條：
有下列情形之一者，處一年以上五年以下有期徒刑，得併科新臺幣三百萬元以下罰金：
一、任意棄置有害事業廢棄物。
二、事業負責人或相關人員未依本法規定之方式貯存、清除、處理或再利用廢棄物，
    致污染環境。
三、未經主管機關許可，提供土地回填、堆置廢棄物。
四、未依第四十一條第一項規定領有廢棄物清除、處理許可文件，從事廢棄物貯存、
    清除、處理，或未依廢棄物清除、處理許可文件內容貯存。
第四十一條：
從事廢棄物清除，處理業務者，應向直轄市、縣(市)主管機關或中央主受託清除、處
理廢棄物業務。但有下列情形之一者，不在此限：
一、執行機關依第五條第二項、第六項、第十二條第一項辦理一般廢棄物之回收、清
    除、處理、再利用。
二、依第八條規定緊急清理廢棄物所指定之設施或設備。
三、依第十四條第二項規定依報經中央主管機關核准之方式清除、處理一般廢棄物。
四、依第十八條第一項規定回收、貯存、清除、處理一般廢棄物。
五、第二十八條第一項第二款、第三款第二目至第五目、第四款之清除機具、處理設
    施或設備。
六、目的事業主管機關依第三十三條、第三十四條規定自行或輔導設置之處理設施。
七、中央主管機關會同中央目的事業主管機關依第三十五條第一項設置之設施。
前項公民營廢棄物清除處理機構許可文件之核發，應副知中央主管機關。
                                                                        Ｉ
